臺灣板橋地方法院民事判決　　　　　　　96年度訴字第1889號
原　　　告　乙○○
訴訟代理人　陳俊言律師
被　　　告　甲○○
訴訟代理人　何兆龍律師
　　　　　　梁育純律師
上列當事人間請求侵權行為損害賠償事件，本院於96年10月30日
言詞辯論終結，判決如下：
    主  文
被告應給付原告新台幣壹佰伍拾貳萬陸仟肆佰元，及民國96年7
月17日起至清償日止，按年息百分之五計算之利息。
訴訟費用由被告負擔。
    事實及理由
壹、程序上理由
    原告於判決確定前，得撤回訴之全部或一部。但被告已為本案
    之言詞辯論者，應得其同意。訴之撤回應以書狀為之，以書狀
    撤回者，自撤回書狀送達之日起，十日內未提出異議者，視
    為同意撤回，民事訴訟法第262條第1項、第3項載有明文。
    原告原起訴聲明請求侵權行為損害賠償請求權及協議書第2
    條之約定，請求被告拆除共有房屋之損害新台幣（下同）
    405,000元及協議書之尾款1,526,400元，嗣於96年9月17日
    具狀撤回共有房屋之損害405,000 元，經本院製作爭點整理
    狀於96年9 月29日送達於被告，被告迄至96年10月30日言詞
    辯論期日均未提出異議，揆之前開說明，應認視為同意原告
    撤回此部份之訴訟，合先敘明。
貳、實體上理由
一、原告起訴主張：兩造於民國（下同）81年7 月14日就原告所
    分得坐落於台北縣泰山鄉○○段大窠口小段188 地號土地（
    面積15.475坪）及其上建物（即門牌號碼為台北縣泰山鄉○
    ○路○ 段400 號、402 號，以下簡稱系爭建物）持分四分之
    一出售於被告，簽訂原證1 之協議書，買賣價金為
    4,526,400 元，簽約當日被告已給付300 萬元，尚餘尾款
    1,526,400 元尚未給付，由於原告僅出售建物之持分四分之
    一，被告之後未取得其餘共有人同意，擅自拆除系爭建物，
    以原告名義向泰山鄉公所申請廢除稅籍，致原告不敢兌現尾
    款之票款，將被告所寄交支付尾款之支票寄還被告，有84年
    7 月1 日新莊二支局156 號存證信函可按，並聲明被告應給
    付原告1,526,400 元及自支付命令送達翌日起至清償日止，
    按年息百分之五計算之利息。
二、被告抗辯：兩造所簽訂之協議書之尾款，被告早於83年7 月
    4 日以泰山郵局第112 號存證信函附上臺灣銀行簽發票號
    BA0000000 號，面額1,526,400 元之支票寄交原告，有送達
    回執聯可按。若原告主張已將前揭支票寄還原告，被告並未
    收受，原告自應提出送達回執，舉證以實其說。再者，原告
    主張若須解決地上物共有人拆除建物之爭執始願意收領尾款
    ，是否為增加付款條件等語，並聲明駁回原告之訴。
三、兩造不爭執之事實（見96年10月30日言詞辯論筆錄）
    兩造於81年7 月14日就原告所分得坐落於台北縣泰山鄉○○
    段大窠口小段188 地號土地（面積15.475坪）及系爭建物出
    售於被告，簽訂原證1 之協議書，買賣價金為4,526,400 元
    ，簽約當日被告已給付300 萬元，尚餘尾款1,526,400 元尚
    未給付。
四、本件爭點及本院判斷（見96年10月30日言詞辯論筆錄）
    原告依據原證1之協議書之約定，請求給付尾款1,526,400
    元，是否有理由？
  (一)依債務本旨，向債權人或其他有受領權人為清償，經其受領
    者，債之關係消滅。持有債權人簽名之收據者，視為有受領
    權人。但債務人已知或因過失而不知其無權受領者，不在此
    限。民法第309 條定有明文。因此，清償謂依債務本旨實現
    債務內容之給付行為，債務內容之實現為債權本來之目的，
    故債務內容一經實現，其債權即因達其目的而獲得滿足，因
    此，清償為債之消滅原因。原告主張被告未依據原證1 之協
    議書給付尾款，被告抗辯已將支付尾款之支付寄交原告云云
    ，然查，原告並未提示兌領被告給付尾款之支票，亦為被告
    所不爭（見本院96年10月30日言詞辯論筆錄），準此，原告
    並未受領被告所給付之尾款，揆之前開說明，並未發生清償
    之效力，因此，原告請求給付尾款之債之關係尚未消滅，原
    告依據原證1 之協議書請求給付尾款1,526,400 元及自支付
    命令送達翌日即96年7 月17日起至清償日止，按年息百分之
    五計算之法定遲延利息，並無不合，應予准許。
五、本件事證已明，兩造其餘攻擊防禦方法及爭點，核與本件判
    決結果無涉，爰不一一論述。兩造就原證1 之協議書所載，
    原告係出售系爭建物之全部或四分之一為兩造之爭點之一，
    然被告是否有權拆除系爭建物，係系爭建物之共有人依據侵
    權行為損害賠償之法律關係，請求被告賠償，然本件之訴訟
    標的為依據契約之請求權基礎，二者法律關係不同，被告是
    否構成侵權行為之事實，核非本件應審酌之爭點，附此敘明
    。
六、結論：原告之訴為有理由，依民事訴訟法第78條，判決如主
    文。
中　　華　　民　　國　　96　　年　　11　　月　　13 　日
                  民事第三庭    法　官　徐玉玲
以上正本係照原本作成
如對本判決上訴，須於判決送達後20日內向本院提出上訴狀
中　　華　　民　　國　　96　　年　　11　　月　　13 　日
                    　　　　　　書記官　翁子婷
